臺灣高等法院高雄分院刑事判決　　 95年度上更(一)字第293號
上　訴　人
即　被　告　乙○○
　　　　　　　　　　（現寄押於台灣高雄監獄）
　　　　　　甲○○
　　　　　　　　　　（現寄押於臺灣高雄第二監獄）
共同指定辯護人　陳聰敏律師
上列上訴人因違反毒品危害防制條例案件，不服臺灣高雄地方法
院93年度重訴字第24號中華民國94年12月30日第一審判決（起訴
案號：臺灣高雄地方法院檢察署91年度偵字第9917、22190號，
92年度偵字第15892號），提起上訴，經判決後，由最高法院發
回更審，本院判決如下：
    主  文
原判決關於乙○○販賣第一級毒品及甲○○販賣第二級毒品部分
均撤銷。
乙○○連續販賣第一級毒品，累犯，處無期徒刑，褫奪公權終身
；扣案之海洛因壹大包（淨重壹陸陸點玖貳公克，空包裝重捌點
零肆公克）、海洛因拾伍小包（合計淨重拾捌點壹公克，包裝
重肆點零陸公克）均沒收銷燬之，扣案之電子秤壹台、空夾鏈袋
柒佰貳拾伍只均沒收。
甲○○連續販賣第二級毒品，累犯，處有期徒刑玖年，褫奪公權
柒年；扣案之甲基安非他命貳拾壹包（總毛重伍玖柒點公克
，總淨重伍柒貳點陸柒公克，驗後總淨重伍柒貳點壹公克）沒
收銷燬之，扣案之電子磅秤壹台、空夾鏈袋貳大包均沒收。
    事  實
一、乙○○曾於民國（下同）86年間因麻醉藥品管理條例案件，
    經法院判處有期徒刑3 月確定，並於87年6 月23日執行完畢
    ，甲○○曾於86年間因偽造文書案件，經法院判處有期徒刑
    3 月確定，於87年1 月19日執行完畢。2 人仍不知悔改，而
    分別為下列販賣毒品之行為：
(一)、乙○○意圖販賣第一級毒品海洛因營利，而基於概括之犯意
    ，連續於91年2 月17日前某日，在不詳處所，向不詳姓名之
    人販入海洛因（合計淨重18.31 公克，包裝重4.06公克）後
    ，將之分裝為15小包，伺機出售予不特定人；復於91年2 月
    17日某時，在高雄市○○區○○路上某處，向姓名年籍不詳
    綽號「成仔」之男子以新台幣（下同）40萬元之代價（先付
    21萬元尚欠19 萬 元），販入海洛因1 大包（淨重166.92公
    克，空包裝重8.04 公 克，純度48.95%，純質淨重81.71 公
    克）後，伺機賣出予不特定人；嗣於同日21時許，攜帶上開
    販入之海洛因1 大包及其所有預備用以分裝毒品海洛因出售
    之空夾鏈帶175 只，連同上開15包海洛因中之6 小包（起訴
    書載為1 中包、5 小包），駕駛車牌號碼ＺＩ─241 號營業
    小客車，行經高雄市○○區○○路與義仁街口時，為警攔檢
    ，乙○○因另案通緝中且身攜大量毒品，為恐遭逮捕乃駕車
    加速逃逸，旋棄車後撥打電話聯絡其友人甲○○，由不知乙
    ○○攜有大量毒品之甲○○駕駛車牌號碼ＶＲ─7863號自用
    小客車前往高雄縣大寮鄉○○○路萬客隆賣場附近搭載乙○
    ○返回其位在高雄縣鳳山市○○街99巷12號住處，而於同日
    21時30分許，在該處大樓地下室停車場處為警查獲，並搜索
    該自用小客車而查扣得上開第一級毒品海洛因及夾鏈袋後，
    經乙○○同意，再進入其上開住處內搜索，進而查獲扣得乙
    ○○所有用以秤重分裝海洛因之電子秤1 台、預備用以分裝
    海洛因出售之空夾鏈袋550 只，及乙○○上開15小包海洛因
    中之9 小包。
(二)、甲○○意圖營利，而基於販賣第二級毒品甲基安非他命之概
    括犯意，自91年8 月間某日起至同年9 月30日止，在高雄市
    前鎮區○○○路邊，連續向李建興（綽號魯蛋）販入甲基安
    非他命3 次，每次數量0.5 公斤，價格22萬元，並伺機賣出
    予不特定人牟利。嗣於91年10月3 日17時許，在台南市○區
    ○○路291 巷32弄內「長青俱樂部」前，為警查獲其攜帶於
    身上欲伺機賣出之甲基安非他命1 包，復經其同意前往其上
    開住處搜索，而查獲扣得上開販入欲俟機賣出之甲基安非他
    命20包（與上開在長青俱樂部前扣得之甲基安非他命1 包合
    計21包，總毛重597.33公克，總淨重572.67公克，驗後總淨
    重572.31公克），及其所有用以秤重分裝甲基安非他命之電
    子磅秤1 台，預備用以分裝甲基安非他命販賣之空夾鏈袋2
    大包，及供己施用之海洛因3 小包（已經另案諭知沒收銷燬
    ）；甲○○於被查獲後供出其甲基安非他命係向李建興所購
    得，並提供李建興之聯絡電話而查獲李建興。
二、案經高雄市政府警察局三民第二分局移送台灣屏東地方法院
    檢察署檢察官呈請台灣高等法院高雄分院檢察署檢察官令轉
    及台南市政府警察局第二分局移送台灣高雄地方法院檢察署
    檢察官偵查起訴。
    理  由
壹、程序部分：
一、乙○○基於概括犯意自90年8 月間某日起，迄91年2 月17
    日止，連續在高雄縣鳳山市○○街99巷12號8 樓住處，施用
    第一級毒品海洛因多次，嗣經警於91年2 月17日22時許，在
    高雄縣鳳山市○○街九十九巷六號地下室停車場當場查獲，
    並扣得第一級毒品海洛因1 大包、1 中包、5 小包，空夾鍵
    袋175 只，再帶同乙○○至上開住處，查扣第一級毒品9 小
    包（所查獲之海洛因淨重166 ．92公克，包裝重8 ．4 公克
    ；海洛因淨重18. 31公克，包裝重4.06公克）及空夾鏈袋
    550 只等物等犯行，業經臺灣高雄地方法院91年度訴字第
    1856 號 判決確定。該判決理由內並說明乙○○有於上開時
    間、住處施用第一級毒品海洛因所憑之證據及理由，並認乙
    ○○持有上開第一級毒品之低度行為，均為施用之高度行為
    所吸收，不另論罪，因而就此部分論處乙○○連續施用第一
    級毒品（累犯）罪刑，並對上開扣案之第一級毒品海洛因等
    物分別諭知沒收銷燬及沒收，有上開確定之判決書可稽（見
    本院前審卷第117 、118 頁）；又依已確定之同法院92年度
    訴字第1648號判決中關於甲○○施用第二級毒品部分，係認
    定甲○○基於施用第二級毒品安非他命之概括犯意，自91年
    2 月16日23時許起，至91年10月3 日止，連續在高雄縣鳳山
    市○○街99巷12號8 樓等處施用第二級毒品安非他命，嗣為
    警分別於91年2 月17日，查扣安非他命一小包（0.6 公克）
    、於91年10月3 日查扣安非他命21小包（共淨重572.67公克
    ）、及施用安非他命所用之器物等情，該判決理由內復說明
    甲○○其有於上開時、地施用第二級毒品安非他命所憑之證
    據及理由，並認甲○○持有上開第二級毒品之低度行為，均
    為施用之高度行為所吸收，不另論罪，因而就此部分論處甲
    ○○連續施用第二級毒品（累犯）罪刑，並對上開扣案之安
    非他命（淨重572.67公克）及空夾鏈袋2 大包、湯匙1 支，
    分別依法諭知沒收銷燬及沒收，亦有上開確定之判決書可按
    （見本院前審卷第120-122 頁）。
二、按上開關於乙○○施用第一級毒品海洛因確定判決，固將本
    件乙○○販賣海洛因案件，於91年2 月17日21時30分許，在
    其位於高雄縣鳳山市○○街99巷12號住處大樓地下室停車場
    其自用小客車內及其住處查獲扣案之上開第一級毒品海洛因
    及空夾鏈袋等物，分別宣告沒收銷燬或沒收，然該確定判決
    書事實欄僅記載被告施用海洛因及查獲該等海洛因及空夾鏈
    袋之事實，並未認定查獲之海洛因全部係供被告施用，且理
    由欄亦未認定該等扣案海洛因全部均係供被告乙○○施用。
    ，則該確定判決因事實上無法確定扣案之海洛因及空夾鏈袋
    何部分係預備供乙○○施用，而以扣案之海洛因均係查獲之
    毒品，依毒品危害防制條例第18條第1 項沒收銷燬之，扣案
    夾鏈袋係供施用海洛因所用之物為沒收之宣告，非謂本件查
    獲之海洛因及夾鏈袋全部係供乙○○自己施用。又扣案上開
    乙○○持有之海洛因固有些微數量係供被告乙○○自身施用
    ，然實無法分離確認係何部分，上開確定判決乃敘明乙○○
    持有上開第一級毒品之低度行為，均為施用之高度行為所吸
    收，不另論罪，非可據此認為該確定判決已認定上開海洛因
    及夾鏈袋全部係供被告乙○○本人施用之用。此外，上開確
    定判決所指被告乙○○施用第一級毒品海洛因犯行與本件被
    告乙○○被訴販賣第一級毒品海洛因之犯罪事實，故均有持
    有上開海洛因之低度行為，然施用毒品與販賣毒品之犯罪構
    成要件迴然不同，非可因兩罪均有同一持有毒品之低度行為
    ，即認兩罪間因而有實質上或裁判上一罪關係。準此，上開
    關於乙○○施用第一級毒品之確定判決效力自不及於本件乙
    ○○被訴販賣第一級毒品之犯罪事實，於此合先敘明。
三、按上開關於甲○○施用第二級毒品甲基安非他命之確定判決
    ，固將本件甲○○販賣甲基安非他命案件，於91年10月3 日
    查獲扣案之安非他命21包（淨重572.67公克）及空夾鏈袋2
    大包、湯匙1 支，分別依法諭知沒收銷燬及沒收，然該確定
    判決書事實欄僅記載被告施用甲基安非他命及查獲該等甲基
    安非他命及空夾鏈袋之情節，並未認定查獲之甲基安非他命
    全部係供被告施用，且理由欄亦未認定該等扣案甲基安非他
    命全部均係供被告甲○○施用。則該確定判決因事實上無法
    確定扣案之甲基安非他命及空夾鏈袋何部分係預備供甲○○
    施用毒品所用，而以扣案之甲基安非他命均係查獲之毒品，
    依毒品危害防制條例第18條第1 項沒收銷燬之，扣案夾鏈袋
    係供施用甲基安非他命所用之物為沒收之宣告，非謂本件查
    獲之甲基安非他命及夾鏈袋全部係供甲○○自己施用之用。
    又扣案上開甲○○持有之甲基安非他命固有些微數量係供被
    告甲○○自身施用，然實際上無法分離確認何部分係供施用
    ，上開確定判決乃敘明甲○○持有上開第二級毒品甲基安非
    他命之低度行為，均為施用之高度行為所吸收，不另論罪，
    非可據此認為該確定判決已認定上開扣案之甲基安非他命及
    夾鏈袋全部係供被告甲○○本人施用之用。此外，上開確定
    判決所指被告甲○○施用第二級毒品甲基安非他命犯行與本
    件被告甲○○被訴販賣第二級毒品甲基安非他命之犯罪事實
    ，故均有持有上開甲基安非他命之低度行為，然施用第二級
    毒品與販賣第二級毒毒品之犯罪構成要件迴然不同，非可因
    兩罪均有同一持有毒品之低度行為，即認兩罪間因而有實質
    上或裁判上一罪關係。準此，上開關於甲○○施用第二級毒
    品之確定判決效力自不及於本件甲○○被訴販賣第二級毒品
    之犯罪事實，於此先予敘明。
貳、實體部分：
一、訊之被告乙○○、甲○○對於分別在上開時地為警查獲持有
    上開海洛因及甲基安非他命等事實固供承不諱，惟被告乙○
    ○否認有本件販賣第一級毒品海洛因之犯行，被告甲○○亦
    否認有本件販賣第二級毒品甲基安非他命之犯行，被告乙○
    ○辯稱：上開查獲之毒品海洛因係買來供自己與同居女友林
    玉琦一起施用的等語；被告甲○○則辯稱：查獲之毒品甲基
    安非他命係伊與他人共同出資購買，是自己要施用的，因1
    次大量購買較便宜等語。
二、惟查：
(一)、上開扣案之粉末1 大包及15小包經送檢驗結果，均含海洛因
    成分（1大包之淨重166.92公克，包裝重8.04公克，純度
    48.95%，純質淨重81.71 公克；15小包合計淨重18.31 公克
    ，包裝重4.06公克，純度38.89%，純質淨重7.12公克），而
    上開晶體21包均送驗結果，均係甲基安非他命（總毛重
    597.33公克，總淨重572.67公克，驗後總淨重572.31公克）
    ，有法務部調查局調科壹字第240002098 號、第000000000
    號鑑定通知書及內政部警政署刑事警察局刑鑑字第
    0910292997號鑑驗通知書各1 紙在卷可查（見91年度偵字第
    1273號卷（下稱1273號卷）第30頁、第31頁，91年度偵字第
    22190 號卷（下稱22190 號卷）第29頁），均堪認定。
(二)、關於施用海洛因之藥學常識，依據Clarke'sIsolationand
    Ide ntifi cation of Drug s第二版之記載，海洛因一般劑
    量為每4 小時施用5 至10毫克（純品），其最低致死劑量為
    200 毫克，若單次施用超過該劑量，即有致命之可能；甲基
    安非他命每日正常使用劑量從2.5 至25毫克之間，其最低致
    死劑量為1 公克，惟久用成癮者會產生耐藥性，其程度依個
    人體質、使用頻率與接觸時間之長短等因素而異，可使其致
    死劑量增至數倍或十倍以上，此有行政院衛生署管制藥品管
    理局以93年10月1 日管檢字第09360009353 號函1 份在卷足
    稽（見原審卷二第92頁）。依該函所示，本件扣得被告乙○
    ○持有之上開海洛因毒品純質淨重合計為88.99 公克，如以
    1 人1 天施用4 次，1 次施用一般劑量10毫克（此為毒品成
    癮性尚深者）計算，已足供1 人施用長達2042日之久；而扣
    得之被告甲○○所持有之甲基安非他命淨重達572.67公克，
    若以1 人1 天施用25毫克之一般劑量計算，可供使用2 萬2
    千906 日。彼等分別持有之海洛因及甲基安非他命數量，顯
    已逾個人施用所須之數量。況被告乙○○於上開時地為警查
    獲時所採尿液經檢驗結果並無嗎啡之陽性反應，有高雄市立
    凱旋醫院高市凱醫檢字第00374 號煙毒尿液檢驗成績書1 紙
    在卷可查（見91偵字第9917號卷（下稱9917號卷）第47頁）
    ，足見其於採液時間回溯24小時內並無施用海洛因，其毒癮
    非深，並非每日施用毒品海洛因。依上開扣案海洛因數量觀
    之，猶無可能係供被告乙○○個人施用，自甚明確。
(三)、況本件被告乙○○亦於警訊、偵查中自承上開扣案之海洛因
    係以40萬元購得（因現金不夠僅先付21萬元）等語（見警卷
    6 第4 頁、1273號卷第25頁反面），並供稱其開計程車一個
    月賺15萬元，查獲時是剛開始開計程車，買海洛因之錢係向
    伊弟弟拿20萬元等語（見1273號卷第25頁反面），被告甲○
    ○亦於警訊及偵查中自承伊每次均以22萬元購買甲基安非他
    命等語（見警卷10第3 頁、22190 號卷第9 頁），參之海洛
    因及甲基安非他命均係管制之違禁物品，施用海洛因及甲基
    安非他命亦屬犯罪行為，若非貪圖賺取厚利，豈會投下數十
    萬元之大筆金錢，購買數量龐大之毒品持有，且因檢警查緝
    甚嚴，而須承擔若遭警查獲將鉅資血本無歸之風險，本件被
    告2 人分別以數十萬元之代價，購買數量龐大之海洛因、甲
    基安非他命，若謂僅係留供本身長期施用，顯與吾人日常生
    活經驗法則有所違背；且被告乙○○既無足夠現金購買本件
    海洛因，而向其弟拿取20萬元支付購毒之部分價金，猶無可
    能僅為供己施用，一次購入價格40萬元之海洛因，況被告乙
    ○○若非販入該40萬元海洛因後，短期內即可轉售得利，清
    償上揭積欠之購毒價金，而係販入海洛因供己施用，其上手
    出售該海洛因價金為40萬元，豈有可能願意讓乙○○欠帳達
    19萬元，幾近全部價款二分之一。再者，被告乙○○於上開
    時地為警查獲時所採尿液經檢驗結果並無嗎啡之陽性反應，
    已如前述，顯見被告乙○○並非對於毒品海洛因依賴甚深而
    須每日施用之人，此益可佐證被告乙○○實無必要以借款、
    欠帳之方式，1 次以40萬元之鉅資購入大量之海洛因留供已
    身施用。依上所述可認被告2 人分別持有上開扣案之海洛因
    及甲基安非他命，應非供己身施用而係意圖出售營利而販入
    。被告2 人辯稱上開扣案之海洛因及甲基安非他命均係供其
    2 人施用之用，並販賣營利之意圖云云，顯為卸責之詞，所
    辯均無足採。此外，並有在乙○○上開住處查獲之電子秤1
    台、空夾鏈袋550 只，及在甲○○住處查獲之電子磅秤1台
    、空夾鏈袋2 大包、湯匙1 支等秤重分裝或預備分裝販賣之
    工具扣案可為佐證，被告2 人犯行益徵明確。蓋電子秤乃販
    毒者分裝秤重所必須之工具，而一般毒品施用者亦無須持有
    如此大量之夾鏈袋，而該湯匙係分裝甲基安非他命之工具亦
    合於一般經驗法則。從而，上開電子秤、湯匙均係販賣毒品
    之分裝工具，夾鏈袋則均係預備分裝販賣毒品所用之工具，
    應可認定。被告2 人分別否認上開物品係供販賣毒品所用之
    物云云，並不可採。此外，證人即被告乙○○之同居女友林
    玉琦於本院前審雖證稱：被告乙○○被查獲之毒品海洛因是
    伊與乙○○一起要施用的等語（見本院前審卷第89頁），其
    於91年2 月18日經警採集之尿液，經檢出嗎啡陽性反應，亦
    有高雄市立凱旋醫院高市凱醫檢字第00374 號煙毒尿液檢驗
    成績書1 紙可憑（見9917號卷第47頁），堪認林玉琦有施用
    海洛因之事實，然仍不得以此逕認本件被告販入之海洛因即
    係供林玉琦施用，且依上揭一般施用量計算，縱被告與林玉
    琦2 人共同施用，亦無須一次購入如此大量之海洛因。從而
    ，尚難以林玉琦上開證詞，即為被告乙○○有利之認定。
(四)、按毒品之販賣、轉讓係屬重大危害社會治安犯罪行為，檢警
    雷厲查緝，販賣毒品者須負遭查獲後被判處重刑之風險，是
    苟非意在賺取不法高額利潤，殊無購入大量海洛因、甲基安
    非他命再無償或以原價讓與他人之可能，被告2 人販入上開
    毒品，有營利之意思自明；從而，本件罪證明確，被告2 人
    分別有販賣海洛因、甲基安非他命之犯行均堪以認定。
三、按海洛因、甲基安非他命分別為毒品危害防制條例第2 條第
    2 項第1 款及第2 款所明定之第一級及第二級毒品；又按毒
    品危害防制條例第4 條第1 、2 項所謂販賣行為，不以販入
    後復行賣出為必要，只要意圖營利，而有販入或賣出二者其
    一之行為，即足構成，行為人持有第一級或第二級毒品，有
    以主觀上營利售賣意圖而販入第一級或第二級毒品，其雖未
    及賣出，仍應論以販賣第一級或第二級毒品罪既遂罪責，此
    有最高法院90年度台上字第1898號、第2046號判決可供參照
    。是核被告乙○○所為，係犯毒品危害防制條例第4 條第1
    項之販賣第一級毒品罪，被告甲○○所為，則係犯毒品危害
    防制條例第4 條第2 項之販賣第二級毒品罪。公訴意旨雖認
    被告乙○○所為係犯毒品危害防制條例第5 條第1 項之意圖
    販賣而持有第一級毒品罪，被告甲○○所為係犯毒品危害防
    制條例第5 條第2 項之意圖販賣而持有第二級毒品罪，惟查
    本件被告乙○○、甲○○於販入本件毒品之初即有意圖賣出
    以營利之意圖，已認定如前，自已分別犯販賣第一級毒品及
    販賣第二級毒品罪。公訴意旨認被告乙○○係犯毒品危害防
    制條例第5 條第1 項之意圖販賣而持有第一級毒品罪，被告
    甲○○係犯第5 條第2 項之意圖販賣而持有第二級毒品罪，
    固均有誤會，惟起訴之基本社會事實仍屬同一，爰變更起訴
    法條。被告2 人為販賣海洛因及甲基安非他命而分別持有海
    洛因、甲基安非他命之低度行為，應各為販賣海洛因、甲基
    安非他命之高度行為所吸收，不另論罪。又被告乙○○、甲
    ○○上開多次分別販入海洛因、甲基安非他命之犯行，時間
    緊接，犯罪構成要件相同，顯係基於概括之犯意反覆為之，
    為連續犯，均應依修正前刑法第56條之規定以一罪論，並加
    重其刑。被告行為後，刑法第56條連續犯之規定，業於94
    年1 月7 日修正公布刪除，並於95年7 月1 日施行，則被告
    之犯行，因行為後新法業已刪除連續犯之規定，此刪除雖非
    犯罪構成要件之變更，但顯已影響行為人刑罰之法律效果，
    自屬法律有變更，依刑法第2 條第1 項規定，比較新、舊法
    結果，仍應適用較有利於被告之行為時法律即舊法論以連續
    犯（最高法院95年第8 次刑事庭會議決議參照），附此敘明
    。又被告2 人曾分別受上開有期徒刑之執行，有其等台灣高
    等法院被告前案紀錄表各1 份在卷可查，其等於有期徒刑執
    行完畢後5 年內故意再犯本件有期徒刑以上之罪，為累犯，
    均應依刑法第47條規定遞加重其刑（刑法第47條雖於95年7
    月1 日修正公佈施行，然無論適用修正前或修正後之規定，
    對被告2 人均不生有利或不利之結果，自無庸依刑法第2 條
    第1 項為新舊法之比較），惟因刑法第64條第1 項及同法第
    65 條 第1 項之規定，死刑及無期徒刑均不得加重，是就被
    告乙○○所為之販賣第一級毒品罪，就連續犯、累犯部分依
    法僅就罰金刑部分加重其刑，就被告甲○○所為販賣第二級
    毒品罪就連續犯、累犯部分依法僅就有期徒刑及罰金刑部分
    加重其刑。又被告甲○○犯毒品危害防制條例第4 條第2 項
    之販賣第二級毒品罪，於本件91年10月3 日被查獲後，向警
    方供出毒品來源為李建興，並於同年月4 日，帶同警方在高
    雄市前鎮區查獲李建興涉嫌販賣甲基安非他命，李建興並因
    而遭移送檢察官偵查，此有台南市政府警察局94年11月14日
    南市警刑偵二字第09450365540 號函1 刑法份附卷可稽（見
    原審卷一第319 頁）及李建興之台灣高等法院被告前案紀錄
    表1 紙在卷可憑，爰依毒品危害防制條例第17條之規定減輕
    其刑。又刑有加重及減輕者，先加後減之，刑法第71條第1
    項定有明文。被告甲○○依上所述有加重及減輕事由，爰先
    加後減之。又修正後刑法第65條第2 項規定無期徒刑減輕者
    ，為二十年以下，十五年以上有期徒刑；修正前之規定無期
    徒刑減輕者，為七年以上有期徒刑，修正前之規定較有利於
    被告甲○○，應依刑法第2 條第1 項，適用修正前之規定
     (95台上6577判決參照)。
四、公訴意旨另以：被告甲○○與乙○○（乙○○此部分業經原
    審判決無罪確定）共同意圖販賣而持有安非他命1 小包（毛
    重約0 ‧6 公克），於91年2 月17日在被告乙○○位於高雄
    縣鳳山市○○街99巷12號住處地下室停車場為警查獲，認被
    告甲○○此部分亦涉犯意圖販賣而持有甲基安非他命罪等語
    。訊據被告甲○○堅決否認有何與乙○○共同意圖販賣而持
    有上開安非他命之犯行，辯稱：當時係被告乙○○打電話叫
    伊去載其回家，不知他車內有該包甲基安非他命等語，經查
    ：本件被告乙○○於上開時地係因駕駛營業小客車，在高雄
    市○○區○○路與義仁街口時為警攔檢逃逸，而棄車後撥打
    電話聯絡被告甲○○，甲○○始駕駛車牌號碼ＶＲ─7863號
    自用小客車搭載被告乙○○返回其在高雄縣鳳山市○○街99
    巷12號住處，而在該處大樓地下室停車場處為警查獲，並在
    上開住處內查扣得被告甲○○持有之安非他命1 小包，此業
    據被告甲○○於警訊供述明確，並核與乙○○在警詢、偵查
    中所供相符，是尚難僅以被告甲○○開車搭載被告乙○○即
    逕認其係意圖販賣而與被告乙○○共同持有上開甲基安非他
    命，且該次查獲之1 小包甲基安非他命數量其微，亦難認被
    告甲○○係意圖販賣而持有，惟被告甲○○在其前開住處查
    獲為其持有之第二級毒品甲基安非他命1 小包，本係犯持有
    第二級毒品罪，但其持有之低度行為已為施用之高度行為所
    吸收，而被告所犯施用第二級毒品罪部分復已經台灣高雄地
    方法院以92年度訴字第1648號判決確定，有該刑事判決、台
    灣高等法院刑事被告前案紀錄表附卷可稽（見本院前審卷第
    120 頁），原應為免訴之判決，惟公訴意旨認此部分與上開
    被告甲○○前揭販賣第二級毒品甲基安非他命之犯行有實質
    上一罪關係，被告甲○○被訴此部分爰不另為免訴之諭知。
五、原審就被告乙○○被訴意圖販賣而持有第一級毒品、被告甲
    ○○意圖販賣而持有第二級毒品部分，分別變更起訴法條後
    為論罪科刑判決，固非無見，惟（一）惟按刑法第59條規定
    犯罪情狀可憫恕者，得酌量減輕其刑，固為法院得自由裁量
    之事項，然並非漫無限制，必須犯罪另有特殊之原因與環境
    ，在客觀上足以引起一般同情，認為即予宣告法定最低度刑
    ，猶嫌過重者，始有其適用；是為此項裁量減輕時，必須就
    被告全部犯罪情狀予以審酌在客觀上是否足以引起社會上一
    般人之同情而可憫恕之情形，並於判決理由內詳加說明，始
    為適法（最高法院94年度台上字第6350號判決可資參照）。
    本件原判決以被告乙○○僅販入第一級毒品海洛因，尚未及
    售出即為警查獲，未造成實際損害，即認其犯罪情節尚非重
    大，犯行堪以憫恕；然被告乙○○為一己之私利而販賣海洛
    因，影響國民健康、危害社會治安甚鉅，且意圖營利販入持
    有之毒品海洛因淨重達180 餘公克，數量甚鉅，如非經警及
    時查獲，販售予施用毒品者取得，危害實難計量，且被告乙
    ○○前已有違反毒品危害防制條例等之犯罪前科紀錄，本件
    復係累犯，其並非行為端正守法之人，綜上情狀，實難謂其
    犯罪情狀在客觀上有何足以引起社會上一般人之同情，原判
    決就被告乙○○販賣第一級毒品部分依刑法第59條規定減輕
    其刑，自有未洽。（二）被告甲○○被訴於91年2 月17日被
    查獲持有第二級毒品甲基安非他命部分事實，應諭知不另為
    免訴之判決，原判決認應不另為無罪諭知，亦有未合。（三
    ）查獲之被告乙○○持有之電子秤1 台、空夾鏈袋55 0只，
    被告甲○○持有之電子磅秤1 台、空夾鏈袋2 大包，原判決
    理由中並未引為認定被告犯罪之依據，故於沒收理由中並未
    說明認定上開物品係供販賣毒品所用之物之依據，同有未洽
    。被告2 人上訴意旨均否認犯罪，並以本件公訴事實之同一
    案件，業經前開施用第一級毒品、第二級毒品案件判決確定
    ，雖均無可採，惟原判決關於被告乙○○販賣第一級毒品、
    被告甲○○販賣第二級毒品部分既有前揭可議之處，自應由
    本院將原判決關於被告乙○○販賣第一級毒品、被告甲○○
    販賣第二級毒品部分予撤銷改判。本院審酌被告2 人為牟取
    不法厚利，分別販入毒品海洛因、甲基安非他命之數量均非
    少量，雖尚未及售出即被查獲，實際損害尚未產生，惟對於
    社會潛在之危害仍屬不輕，及案發後均否認犯行未見悔悟之
    意，犯後態度尚難謂佳等一切情狀，分別量處如主文第2 、
    3 項所示之刑。又依其犯罪之性質認有褫奪公權之必要，爰
    併依刑法第37條第1 、2 項之規定，宣告被告乙○○褫奪公
    權終身，被告甲○○褫奪公權7 年。本件被告甲○○既有褫
    奪公權之必要，則不論依95年7 月1 日修正施行前之刑法第
    37 條 第2 項，或修正施行後之刑法第37條第2 項之規定，
    均應宣告褫奪公權，對被告而言並無有利或不利之情形，即
    無依刑法第2 條第1 項為新舊法比較之必要，應依現行之刑
    法第37條第2 項，為褫奪公權之宣告，併此敘明。又本件被
    告乙○○部分係因原審適用刑法第59條不當而撤銷，自不受
    刑事訴訟法第370 條前段不利益變更禁止原則之限制。扣案
    之海洛因1 大包（淨重166. 92 公克，空包裝重8. 04 公克
    ，純度48 .95% ，純質淨重81 .71 公 克）海洛因15小包（
    合計淨重18.31 公克，包裝重4. 06 公克，純度38.89%，純
    質淨重7.12公克）、甲基安非他命21包（總毛重597.33公克
    ，總淨重572.67公克，驗後總淨重572.31公克）分別為第一
    、二級毒品，其空包裝袋上因殘留有些微毒品而無法與毒品
    析離（扣案之海洛因為第一級毒品，而包裝上開海洛因所用
    之包裝袋1 只，經送法務部調查局鑑驗之結果，雖經與毒品
    分開秤重，惟法務部調查局一般係以傾倒之方式，將包裝袋
    內之海洛因倒出與包裝袋分離而稱重，必要時亦會輔以刮杓
    刮取袋內粉末，然無論依何種方式分離，包裝袋內均有極微
    量之海洛因殘留，業經法務部調查局以93年3 月19日調科壹
    字第09300113060 號函釋在案，足認上開空包裝袋內仍含極
    微量之海洛因殘留而無法析離），亦應整體視同第1 、2 級
    毒品，均應併依毒品危害防制條例第18條第1 項前段，宣告
    沒收銷燬之；至送驗耗損之毒品因已不存在，即毋庸宣告沒
    收銷燬之，併此敘明。扣案之乙○○所有之電子秤1 台，扣
    案之甲○○所有電子磅秤1 台，均為販賣毒品所用之財物，
    均應依毒品危害防制條例第19條第1 項之規定為沒收之諭知
    。又扣案上開空夾鏈袋725 只既係分別於被告乙○○住處及
    其所在之上開自用小客車與上開海洛因一併查獲扣案，自係
    乙○○所有預備供分裝售賣之用；扣案上開空夾鏈袋兩大包
    ，係在甲○○住處與上開扣案甲基安非他命其中20包及電子
    秤一同查獲，自係甲○○預備供分裝售賣甲基安非他命之用
    ，均依刑法第38條第1 項第2 款為沒收之宣告。此外，扣案
    湯匙1 支，業經前開臺灣高雄地方法院92年度訴字第1648號
    甲○○施用第二級毒品案件確定判決認定為被告甲○○施用
    用毒品所用之物，且並無證據證明與本件被告甲○○販賣甲
    基安非他命犯行有何關連，自無庸為沒收之宣告。
六、被告乙○○被訴意圖販賣而持有第二級毒品，及被告甲○○
    被訴意圖販賣而持有第一級毒品部分均經原審判決無罪，檢
    察官未上訴而確定，附此敘明。
據上論結，應依刑事訴訟法第369 條第1 項前段、第364 條、第
300 條、第299 條第1 項前段，毒品危害防制條例第4 條第1項
、第2 項、第17條、第18條第1 項前段、第19條第1 項、刑法第
2 條第1 項前段、第11條前段、（修正前）第56條、第47條、第
37 條 第1 項、第2 項、第38條第1項第2款，判決如主文。
本案經檢察官郭振昌到庭執行職務。
中　　華　　民　　國　　96　　年　　1 　　月　　4 　　日
                  刑事第八庭    審判長法  官  李炫德
                                      法  官  簡志瑩
                                      法  官  蔡國卿
以上正本證明與原本無異。
如不服本判決應於收受本判決後10日內向本院提出上訴書狀，其
未敘述上訴理由者，並得於提起上訴後10日內向本院補提理由書
狀（均須按他造當事人之人數附繕本）「切勿逕送上級法院」。
中　　華　　民　　國　　96　　年　　1 　　月　　4 　　日
　　　　　　　　　　　　　　　　　　　書記官  顏惠華
附錄本件判決論罪科刑法條：
毒品危害防制條例第4條
製造、運輸、販賣第一級毒品者，處死刑或無期徒刑；處無期徒
刑者，得併科新臺幣 1 千萬元以下罰金。
製造、運輸、販賣第二級毒品者，處無期徒刑或 7 年以上有期徒
刑，得併科新臺幣 7 百萬元以下罰金。
製造、運輸、販賣第三級毒品者，處 5 年以上有期徒刑，得併科
新臺幣 5 百萬元以下罰金。
製造、運輸、販賣第四級毒品者，處 3 年以上 10 年以下有期徒
刑，得併科新臺幣 3 百萬元以下罰金。
製造、運輸、販賣專供製造或施用毒品之器具者，處 1 年以上 7
年以下有期徒刑，得併科新臺幣 1 百萬元以下罰金。
前五項之未遂犯罰之。
